【裁判字號】    95,裁,2608
【裁判日期】    951123
【裁判案由】    地價稅
【裁判全文】
最  高  行  政  法  院  裁  定
                                     95年度裁字第02608號
上  訴  人  丙○○
            乙○○
            庚○○
            甲○○○
            己○○
            戊○○
            丁○○
被 上訴 人  臺北市稅捐稽徵處
代  表  人  辛○○
上列當事人間因地價稅事件，上訴人對於中華民國94年8月31日
臺北高等行政法院94年度簡字第275號判決，提起上訴，本院裁
定如下：
    主  文
上訴駁回。
上訴審訴訟費用由上訴人負擔。
    理  由
一、按對於適用簡易程序之裁判提起上訴或抗告，須經本院許可
    ，且該許可以訴訟事件所涉及之法律見解具有原則性者為限
    ，行政訴訟法第235條定有明文。
二、上訴人之繼承人林銀墻（民國94年3月8日死亡）所有臺北市
    萬華區○○段○○段142、142之1地號持分土地（地上房屋門
    牌：臺北市○○區○○街2段122之3號），原經被上訴人所
    轄萬華分處核定按自用住宅用地稅率核課地價稅在案。嗣經
    該分處查得林銀墻及上訴人自83年6月30日起即未設籍於系
    爭土地上房屋，適用自用住宅用地特別稅率之原因消滅，乃
    以93年8月10日北市稽萬華甲字第09390241700號函通知林銀
    墻，核定自88年起改按一般用地稅率課徵地價稅，並補徵系
    爭土地88年至92年按自用住宅用地稅率與一般用地稅率之差
    額地價稅，每年金額各計新臺幣（下同）17,215元。。林銀
    墻不服，申請復查，未獲變更，乃提起訴願，復遭決定駁回
    。嗣林銀墻死亡，上訴人遂提起本件訴訟。經原審依簡易訴
    訟程序審理結果，略以：查系爭土地原適用自用住宅用地稅
    率課徵地價稅，經被上訴人所轄萬華分處執行93年度地價稅
    適用特別稅率清查作業計畫，查得系爭土地地上房屋自83年
    6月30日起，已無原所有權人林銀墻或其配偶、直系親屬設
    籍，此有戶政連線戶籍資料影本附於原處分卷可稽，則依土
    地稅法第9條規定，自不符自用住宅之要件，即不應依自用
    住宅用地稅率而應改依一般用地稅率課徵系爭土地地價稅。
    是以，被上訴人萬華分處核定自88年起改按一般用地稅率課
    徵地價稅，並依稅捐稽徵法第21條第1項第2款、第2項規定
    ，核定補徵系爭土地88年至92年按自用住宅用地稅率與一般
    用地稅率之差額地價稅，洵屬有據。至上訴人主張系爭土地
    僅一部分面積供作營業用，其餘仍供居住使用，被上訴人應
    按實際使用情形課稅云云。惟依土地稅法第9條已就「自用
    住宅用地」有所定義，乃以設籍情形為據，非以實際使用情
    形來論。上訴人一再以實際使用情形爭執本件課稅處分不當
    ，即屬無據。又系爭土地142地號部分，原經核定部分面積4
    .15平方公尺按一般用地稅率課徵地價稅，其餘面積12.45平
    方公尺部分則按自用住宅用地稅率課徵（課稅面積共計16.6
    0平方公尺），另系爭土地142之1地號部分，原經核定面積
    0.85平方公尺按一般用地稅率課徵地價稅，部分面積2.55平
    方公尺按自用住宅用地稅率課徵，其餘面積0.76平方公尺免
    徵地價稅，此有地價稅補徵明細表附於原處分卷可憑，上訴
    人指稱原處分係以72平方公尺計算補繳差額，顯有誤會，併
    予指明。從而，原處分於法並無違誤，訴願決定遞予維持，
    亦無不合，因而判決駁回上訴人之訴。上訴人不服，提起上
    訴主張略以：參照財政部67年6月30日台財稅第34248號函及
    77年1月5日台財稅第770524784號函意旨，被上訴人亦係按
    上訴人之被繼承人林銀墻實際使用系爭土地上建物之情形，
    分別按特別稅率及一般稅率計課。然上訴人之被繼承人林銀
    墻僅以系爭土地上建物一樓（全部面積69.3平方公尺，約
    20.96坪）前段部分之建物，面積約29平方公尺（約8.7坪）
    為營業用，其後段部分建物面積約40.3平方公尺（約12.19
    坪），則供作進出2、3、4樓之樓梯間，非供林銀墻單獨使
    用，且與2、3、4樓自用部分有不可或缺之必要性，且前後
    段間有一水泥牆作為間隔。被上訴人逕以土地面積約72平方
    公尺，計算林銀墻應補繳之稅額17,215元，顯逾應按一般用
    地稅率課徵之實際營業用地面積，被上訴人之處分顯有違誤
    ，原判決仍予維持，顯有判決不適用法規或適用法規不當之
    違法，爰請廢棄原判決，並撤銷訴願決定及原處分等語。本
    院經核上訴意旨，乃上訴人以其對法律上見解之歧異，就原
    審取捨證據、認定事實之職權行使，指摘其為不當，已無可
    採。且無所涉及之法律見解具有原則性之重要情事，其上訴
    不合前揭規定，不應許可。上訴難謂合法，應予駁回。
三、依行政訴訟法第249條第1項前段、第104條、民事訴訟法第
    95條、第78條、第85條第1項前段，裁定如主文。
中    華    民    國    95    年    11    月    23    日
                  第三庭審判長法  官  趙  永  康
                              法  官  林  茂  權
                              法  官  鄭  忠  仁
                              法  官  黃  淑  玲
                              法  官  黃  本  仁
以  上  正  本  證  明  與  原  本  無  異
中    華    民    國    95    年    11    月    24    日
                              書記官  王  福  瀛


司法院資訊處製作；財團法人民間司法改革基金會備份。
